臺灣高等法院臺南分院刑事判決
110年度上更一字第48號
上  訴  人  臺灣雲林地方檢察署檢察官
上  訴  人  
即  被  告  林躍達（原名林有仁）
選任辯護人  謝耿銘律師
上列上訴人因被告違反毒品危害防制條例案件，不服臺灣雲林地
方法院107年度訴字第656號中華民國108年10月7日第一審判決（
起訴案號：臺灣雲林地方檢察署107年度偵字第560號），提起上
訴，經最高法院發回更審，本院判決如下：
    主  文
原判決關於林有仁（即林躍達）所處罪刑、宣告附表編號1至4沒
收、及駁回附表編號6、8、9沒收部分，均撤銷。
林躍達共同意圖販賣而持有第三級毒品，累犯，處有期徒刑肆年
貳月。
扣案附表編號1至4、6、8、9所示之物，均沒收。
    犯罪事實
一、林躍達之友人張栩嘉（已判決確定）於民國107年1月10日晚
    間8時30分許，在彰化市某處，向真實身分不詳綽號「小龍
    」成年男子，以不詳價格購得附表編號1至4所示第三級毒品
    而持有之；旋與林躍達共同基於意圖販賣第三級毒品而持有
    之犯意聯絡，相約分裝毒品出售，於同日晚間10時許，在林
    躍達承租之雲林縣○○鄉○○路0號之0處所，將上開毒品以扣案
    電子磅秤秤重及研磨器（附表編號6、8）磨細，再以由張栩
    嘉以扣案附表編號9行動電話、使用林躍達在蝦皮拍賣所申
    請之love0000000帳號向他人購買分裝袋，用於分裝毒品而
    持有之，準備供對外販售牟利。
二、嗣於同日（10日）晚間11時40分許，經新北市政府警察局員
    警持搜索票至其上址租屋處搜索，在租屋處外攔查林躍達所
    搭乘（丁相堯駕駛）之車牌號碼000-0000號自用小客車（下
    稱系爭小客車），並在林躍達所攜手提袋內扣得如附表編號
    1 至4所示之第三級毒品、及編號6、8、9所示供意圖販賣持
    有前開毒品所用之物。
    理  由
壹、程序部分
一、同案被告張栩嘉經判決確定，不在本院審理範圍。
二、刑事訴訟法第159條之5規定之傳聞之例外，乃基於當事人進
    行主義中之處分主義，藉由當事人明示同意或默示擬制同意
    之處分訴訟行為，與法院之介入審查其適當性要件，將原不
    得作為證據之傳聞證據，賦予其證據能力，倘當事人已明示
    同意作為證據，經法院審查其具備適當性要件，並就該證據
    實施調查程序，即無許當事人再行撤回同意之理，以維持訴
    訟程序安全性、確實性之要求，即令上訴至第二審或判決經
    上級審撤銷發回更審，仍不失其效力（最高法院100年度台
    上字第857、4129號判決參照）。查本案被告林躍達對於被
    告以外之人審判外陳述，已於本院前審同意其證據能力（本
    院前審卷第242頁），並經法院實施證據調查，即令前審判
    決經上級審撤銷發回更審，不改其同意效力；並經法院審查
    認為適當後，准許作為本案之證據使用，自無許其同意後復
    行撤回之理；被告雖於發回更審後，於本院對證人丁相堯審
    判外陳述復行爭執，並無可採，依刑事訴訟法第159條之5第
    1項規定，自有證據能力。
貳、實體部分
一、上開犯罪事實，業據被告林躍達於本院審判期日認罪（本院
    更審卷第290頁），且經搜索並在手提袋內扣得附表編號1至
    4、6、8、9等物，除經被告坦認，復與證人即同案被告張栩
    嘉（原審卷第340-359頁）、丁相堯（警卷第14頁）證述相
    符，並有搜索扣押筆錄暨扣押物品目錄表（警卷第26-28頁
    反面）、現場蒐證照片暨扣案物照片（警卷第39-43頁、偵
    卷第26頁）；扣案附表編號1 至4 所示之物經送驗後，鑑驗
    結果分別如附表備註欄所示，各檢出第三級毒品成分之甲苯
    基乙基胺戊酮、氯乙基卡西酮、硝甲西泮等，亦有內政部警
    政署刑事警察局107 年3 月19日刑鑑字第1070004987號鑑定
    書在卷（偵卷第23頁），及如附表所示編號6、8、9之物扣
    案可查；且查：
(一)依被告前開認罪內容：「我承認意圖販賣而持有第三級毒品
    。...張栩嘉在107年1 月10日晚間8 時30分在彰化向「小龍
    」買毒品，他買回來後跟我講好要一起賣，是在當天晚上10
    點時候講好要一起賣，我們將毒品以研磨器磨細分裝，但是
    我們還沒有約定如何分錢，我那天把毒品帶出去去街上買東
    西，我們把毒品放在車上是要隨身保管，..扣案的毒品都是
    全部準備要賣的...電子磅秤三台、研磨器都是要分裝用的
    」等語明確（本院更審卷第290頁）、「我的蝦皮帳號是借
    給張栩嘉使用」（警卷第8頁），就其與張栩嘉有意圖販賣
    而持有前開附表編號1至4第三級毒品，已為犯意聯絡及行為
    分擔之自白。
(二)前開犯意聯絡之自白，核與同案被告張栩嘉於警詢、偵查時
    及原審準備程序之初（原審卷第57-67、105-119、171-180 
    頁）均供稱：扣案毒品為其購入，因警方到來察覺有異，臨
    時交與被告林有仁攜出等語，互核一致；證人張栩嘉雖自原
    審108 年6 月24日準備程序（原審卷第287-296頁）後，翻
    異前詞，否認扣案毒品為其所購入，並於原審以證人身分具
    結證稱：我當天到林有仁住處坐，看到林有仁拿一袋東西進
    來，先前我說毒品是我到彰化向綽號小龍之人購買、準備要
    做販賣毒品工具、有用林有仁蝦皮帳號買包裝袋，講得都不
    對，因為我有欠林有仁20幾萬元，所以選擇承擔云云（原審
    卷第344-352頁）；惟證人張栩嘉見被告為警方攔查帶至上
    址屋內後，尚未經警方攜入裝有扣案毒品手提袋之前，即於
    搜索過程，突然將持有手機摔碎（見光碟時間12：12：15）
    ，此有本院向警方調得搜索現場光碟，當庭勘驗並製有筆錄
    在卷（本院更審卷第275至279頁），足見張栩嘉確有因恐手
    機內之購毒事證遭查獲而摔碎滅證之情狀相符；應以其先前
    承認出面購毒並交由被告攜出之供述較為可採；被告於本院
    之自白與證人張栩嘉此部分供述互核以觀，足見被告係由張
    栩嘉出面購得並與被告共同意圖販賣而持有扣案毒品之犯意
    聯絡，合於經驗法則，而堪認定。
(三)承前關於使用扣案行動電話蝦皮帳戶購買分裝袋之自白，另
    經扣案附表編號9 至11所示之3 支行動電話送請雲林縣警察
    局刑事警察大隊進行數位鑑識，依鑑識結果，可知被告：①
    持用如附表編號9 所示之行動電話，於106 年11月15日至12
    月3 日間，曾上網搜尋「大量可可粉」、「紐甜」、「菊子
    香即溶巧克力粉三合一」、「可可粉食品加工廠」、「黑色
    小丑霧面咖啡包」、「小丑霧面咖啡包」、「賣藥的拜什麼
    神明」等文字；於案發前1 日之107 年1 月9 日15時14分許
    ，在備忘錄中填載「記得」、「紐甜」、「袋子」、「可可
    粉」等內容，此有雲林縣警察局刑事警察大隊107 年12月16
    日數位鑑識報告（原審卷第189-196 頁）暨所附數位鑑識光
    碟1 片（附於原審卷第197 頁）中搜尋項目部分（原審卷第
    239-253頁）、備註部份（原審卷第226 頁）可查。②另原審
    當庭以「oldscarq 蝦皮」為關鍵字，在GOOGLE進行查詢，
    頁面第一條資料為「包裝袋，線上商店」，點擊連結進入該
    網站，該網站係販賣「小丑」、「小惡魔」咖啡袋、鋁箔袋
    之網站；再以「黑色霧面咖啡包 毒品」為關鍵字查詢，顯
    示是毒咖啡包新聞，點入第1則新聞；顯示該男子設計之「
    小惡魔」、「小丑」圖案之包裝袋，其圖案與「oldscarq 
    蝦皮」網站販賣之咖啡包、鋁箔袋包裝圖案相同；③再以「
    可可粉 毒品咖啡包」為關鍵字進行查詢，均可見摻入可可
    粉之毒品咖啡包新聞，此有該些網頁列印資料影本在卷可查
    （前審卷第261、269-280頁）。因此，上述網路查詢資料顯
    示，不論被告購入「霧面小丑LOL咖啡包」之賣家所販賣之
    物、被告購入之咖啡袋、鋁箔袋用途，或者被告手機查詢「
    可可粉」等項，均與毒品咖啡包有關；綜上，被告與張栩嘉
    承前犯意聯絡，以扣案附表編號9行動電話、使用被告在蝦
    皮拍賣所申請之love0000000帳號向他人購買分裝袋，用於
    分裝毒品而持有等行為分工，亦堪認定。
(四)發回意旨指明應予查明有無對外尋找買主銷售毒品之著手販
    賣行為；查起訴書之犯罪事實欄係記載被告意圖販賣而持有
    毒品，關於被告「係因買主之要約而購入毒品，或先向不特
    定人或特定多數人行銷後，再購入毒品，或購入毒品 ，已
    對不特定人或特定多數人行銷」等情形，起訴書並未訴追，
    原審、前審及本審公訴檢察官就此均未舉證被告有上開情事
    ，況本審公訴檢察官亦主張被告本案係構成意圖販賣而持有
    第三級毒品罪（本院更審卷第232頁），查無被告販賣毒品
    未遂之情事，亦併敘明。
(五)綜上，被告雖於偵查中及原審否認犯行，然於本院審判中自
    白，確與事實相符；本案事證明確，被告犯行，即堪認定，
    應依法論科。被告雖曾聲請傳喚搜索時在場之證人丁相堯、
    許書瑄、謝靖宜、莊憲評及許邑程（本院更審卷第103、104
    頁）；惟被告嗣對起訴罪名認罪，且於本院最後辯論期日，
    詢以尚有何證據請求調查，被告與其辯護人均答：「沒有」
    (本院更審卷第244頁)，事證已明，無再調查必要。
二、論罪科刑
(一)行為人意圖營利而購入毒品，在尚未尋找買主前，即為警查
    獲，應論以意圖販賣而持有毒品罪，為最高法院大法庭於11
    0年5月5日以109年度台上大字第4861號裁定，迭經作成判決
    先例，為目前司法實務一致之見解。核被告所為，係犯毒品
    危害防制條例第5條第3項之意圖販賣而持有第三級毒品罪。
    被告持有第三級毒品純質淨重20公克以上之低度行為，為意
    圖販賣而持有第三級毒品之高度行為吸收，不另論罪。被告
    與共犯張栩嘉間就前開犯行，有犯意聯絡及行為分擔，均為
    共同正犯。
(二)被告前因違反毒品危害防制條例（持有第三級毒品純質淨重
    20公克以上）案件，經臺灣雲林地方法院以106年度簡字第1
    03號簡易判決判處有期徒刑5月，如易科罰金，以1千元折算
    1日確定，於106年7月14日易科罰金執行完畢，有臺灣高等
    法院被告前案紀錄表在卷可稽，其於受徒刑之執行完畢後，
    5年以内故意再犯本案有期徒刑以上之罪，為累犯，本院審
    酌前犯持有第三級毒品純質淨重20公克以上輕罪，獲易刑處
    分執行完畢之寛典，又再犯毒品犯罪，不法情節猶更重之，
    刑罰反應力顯然薄弱，並無司法院釋字第775號解釋所指依
    法加重最低本刑致生不符罪刑相當原則之情形，應依刑法第
    47條第1項規定加重其刑。
三、公訴意旨雖認被告自107年1月10日晚間8時30分許起，即與
    張栩嘉共同基於持有第三級毒品之犯意聯絡，在彰化市某處
    ，向綽號「小龍」之成年男子購入毒品持有，迄同日晚間10
    時相約研磨分裝之前，共同持有，因認此部分涉犯毒品危害
    防制條例持有第三級毒品犯行云云；公訴人就此部分要以被
    告、同案共犯張栩嘉於警偵之供證為據；訊據被告否認此部
    分持有犯行，於本院辯稱係張栩嘉購回後才與其同謀販賣而
    持有等語；經查：(一)同謀犯並未參與犯罪構成要件之實施
    行為，故須以嚴格之證據證明其參與謀議；詐欺取財之共同
    犯罪，除下手實行之外，未直接參與構成要件之計劃角色分
    配者，固仍屬同謀共同正犯；然同謀共同正犯，究係何時何
    地如何共同決意，均須經嚴格之證明；(二)公訴人並未訴追
    被告有參與向「小龍」參與實行購買、價金交付、收受毒品
    等構成要件行為之分工，依其舉證，被告僅供稱遭查獲毒品
    係張栩嘉所有、係張栩嘉叫伊拿手提袋出去，我不知道是毒
    品云云（警卷第5至8頁、偵卷第11至12頁）、證人張栩嘉供
    證：查扣物品都是我的，毒品是我要林有仁拿到車上放，林
    有仁及其餘在場之人都不知道我要販賣毒品云云（警卷第9
    至12頁）、或稱我有跟林有仁提到買毒品回來云云（偵卷第
    14至15頁），扣案帳冊內亦未經舉證證明被告與張栩嘉購毒
    時已有共同持有之犯意聯絡；綜上，前開舉證，仍不能嚴格
    證明此部分共同決意，自不能以共同責任相繩，此部分原應
    為無罪之諭知，惟公訴意旨認此部分與前開有罪部分，有一
    罪關係，爰不另為無罪之諭知。
參、上訴說明
一、原判決以被告意圖營利販賣而購入毒品，尚未販出，係構成
    販賣第三級毒品未遂之犯行明確，而予論罪科刑，對附表編
    號1至4所示扣案物品沒收、及駁回檢察官對附表編號6、8之
    物沒收之聲請，固非無見。惟查：(一)行為人意圖營利而購
    入毒品，在尚未尋找買主前，即為警查獲，應論以意圖販賣
    而持有毒品罪，經最高法院大法庭於110年5月5日以109年度
    台上大字第4861號裁定後，迭經最高法院採為一致之見解，
    原判決未及審酌，容有未當。(二)起訴書認被告自107年1月
    10日晚間8時30分許起，即與張栩嘉共同持有第三級毒品部
    分，不能嚴格證明，原判決未敘明不另無罪諭知，亦有未當
    。(三)附表編號1至4所示之物，既係意圖販賣而持有之毒品
    ，原判決以係屬販賣未遂所查獲毒品為由宣告沒收，編號6
    、8所示之物，原判決理由敘明以並非前開犯罪所用之物而
    駁回檢察官沒收之聲請，及敘明附表編號9之物並無證據證
    明係供前開犯罪之物（判決書第9頁），同有未當。
二、被告上訴否認犯行，惟嗣於本院審判中自白犯行，其上訴指
    摘，為無理由；檢察官上訴指摘被告不願坦承犯行，其不知
    悔改，犯後態度惡劣，品行不佳，且扣案毒品如經稀釋或混
    合其他而販售，其所潛在因毒品擴散而對社會產生之風險實
    屬鉅大，原判決量刑過輕等旨，然前開量刑情形均經原判決
    臚列審酌，且被告於上訴後已坦承犯行，其上訴就原判決量
    刑職權之行使指摘，為無理由；惟原判決此部分既有前開未
    當之處，仍無可維持，應予撤銷改判。
三、爰審酌被告明知毒品對身體健康之危害及國家對杜絕毒品犯
    罪之禁令，仍為本案意圖販賣而持有毒品犯行，扣案毒品純
    質淨重達將近一公斤，達潛在他人戕害身心健康之法益侵害
    非輕，造成施用毒品者因身心因素戒癮不易；又被告初否認
    犯行，迄本院更審始坦承犯行之態度；兼衡其自陳之智識程
    度、工作及收入，家庭狀況一切情狀，量處如主文第二項所
    示之刑。第一審檢察官雖具體求刑有期徒刑11年，併科罰金
    50萬元以上，因罪名及自白情狀不同於第一審判決，均不克
    採納。
四、沒收
(一)扣案如附表編號1至4所示之物，送驗後檢出如附表備註欄所
    示之第三級毒品成分，有上開內政部警政署刑事警察局鑑定
    書在卷可稽，為意圖販賣而持有之毒品，屬違禁物，應依刑
    法第38條第1項規定，就鑑驗後所餘第三級毒品，連同難以
    與之析離滌除之各該包裝，均應於所處罪刑項下宣告沒收之
    。鑑驗用罄部分已滅失，無庸沒收。
(二)扣案附表編號6 、8、9所示之物，均係供被告意圖販賣而持
    有毒品犯行所用之物，業經認定如前；爰依刑法第19條第1
    項規定，不問屬犯罪行為人與否，宣告沒收之。
據上論斷，依刑事訴訟法第369條，判決如主文。
本案經檢察官陳祥薇提起公訴，檢察官李濂上訴，檢察官鄭益雄
（前審）、陳昱旗（更審）於本院到庭執行職務。
中　　華　　民　　國　　111 　年　　3 　　月　　28　　日
                  刑事第五庭    審判長法  官  蔡廷宜
                                      法  官  蔡川富
                                      法  官  翁世容
以上正本證明與原本無異。
如不服本判決應於收受送達後20日內向本院提出上訴書狀，其未
敘述上訴理由者，並得於提起上訴後20日內向本院補提理由書（
均須按他造當事人之人數附繕本）「切勿逕送上級法院」。
　　　　　　　　　　　　　　　　　　　書記官  歐貞妙
中　　華　　民　　國　　111 　年　　3 　　月　　28　　日

附錄論罪法條全文：
毒品危害防制條例第5條第3項
意圖販賣而持有第一級毒品者，處無期徒刑或10年以上有期徒刑
，得併科新臺幣7百萬元以下罰金。
意圖販賣而持有第二級毒品者，處5年以上有期徒刑，得併科新
臺幣5百萬元以下罰金。
意圖販賣而持有第三級毒品者，處3年以上10年以下有期徒刑，
得併科新臺幣3百萬元以下罰金。
意圖販賣而持有第四級毒品或專供製造、施用毒品之器具者，處
1年以上7年以下有期徒刑，得併科新臺幣1百萬元以下罰金。

附表：扣案物
編號 扣案物名稱及數量 備註  1 白色粉末2 包（含包裝袋2 只，合計驗餘淨重999.87公克） ①新北市政府警察局扣押物品目錄表記載為「愷他命原料」 ②鑑驗結果含第三級毒品氯乙基卡西酮，純度約82%（推估合計驗前純質淨重約815.02公克）及甲苯基乙基胺戊酮，純度約13%（推估合計驗前純質淨重約129.21公克）  2 粉紅色粉末1 包（含包裝袋1 只，驗餘淨重474.43公克） ①新北市政府警察局扣押物品目錄表記載為「愷他命原料」 ②鑑驗結果含第三級毒品硝甲西泮，純度約3%（驗前純質淨重約14.23 公克）  3 粉紅色圓形藥錠1 包（含包裝袋1 只，驗餘淨重18.61 公克） ①新北市政府警察局扣押物品目錄表記載為「一粒眠」 ②鑑驗結果含第三級毒品硝甲西泮，純度約3%（驗前純質淨重約0.56公克）  4 紅褐色圓形藥錠1 顆（含包裝瓶1 瓶，驗餘淨重0.65公克） ①新北市政府警察局扣押物品目錄表記載為「梅片」 ②鑑驗結果含第三級毒品硝甲西泮，純度約1%（驗前純質淨重約0.01公克）  5 現金13萬1700元   6 電子磅秤3個   7 帳冊1本   8 研磨器1個   9 行動電話1 支（含門號0000000000號SIM卡1 張）   10 行動電話1 支（含門號0000000000號SIM卡1 張）   11 行動電話1 支（含門號0000000000號SIM卡1 張）